【裁判字號】    89,易,1009
【裁判日期】    890726
【裁判案由】    侵占
【裁判全文】
臺灣臺中地方法院刑事判決                        八十九年度易字第一九號
    公  訴  人  台灣台中地方法院檢察署檢察官
    被      告  甲○○
    選任辯護人  廖桂欣律師
右列被告因侵占案件，經檢察官提起公訴（八十八年度偵字第二三○九○號），本院
判決如左：
    主  文
甲○○無罪。
    理  由
一、公訴意旨略以：被告甲○○於民國八十八年二月二十六日，受案外人乙○○之託
    ，代為運送其遭撞損之ＮＭ–○七九八號自小客車至告訴人丙○○所經營之「全
    發汽車有限公司」修理，雙方言明修理費用為新台幣（下同）三十萬元，於汽車
    修妥後付現，丙○○嗣依約修復轎車，車主乙○○已將修車款三十萬元委由被告
    甲○○轉交丙○○，詎被告甲○○竟意圖為自己不法之所有，將該筆三十萬元修
    車款私自挪用，拒不交付，嗣並虛簽相同面額之本票交付丙○○，惟屆期本票經
    提示亦不獲支付，且屢經追索，均置之不理，因認被告甲○○涉犯刑法第三百三
    十五條第一項之侵占罪嫌等語。
二、按犯罪事實應依證據認定之，無證據不得推定其犯罪事實，又不能證明被告犯罪
    者，應諭知無罪之判決，刑事訴訟法第一百五十四條、第三百零一條第一項分別
    定有明文。次按認定不利於被告之事實，須依積極證據，苟積極證據不足為不利
    於被告事實之認定時，即應為有利於被告之認定，更不必有何有利之證據，最高
    法院三十年上字第八一六號判例著有明文。又按告訴人指訴是以被告受刑事訴追
    為目的，是其陳述是否與事實相符，仍應調查其他證據以資審認，不得僅憑告訴
    人指訴遽令被告入罪。次按，刑法上之侵占罪之成立，以擅自處分自己持有之他
    人所有物，或變易持有之意思為所有之意，而逕為所有人之行為，為其構成要件
    ，雖行為之外形各有不同，要必具有不法所有之意思，方與本罪構成要件相符，
    若非持有他人所有物，僅依約定應給付他人之物而未給付，則係民事上違背履行
    契約問題，與侵占罪之要件不合（最高法院五十二年台上字第一三○○號、十九
    年上字第一○五二號、七十二年度台上字第一五七五號判例參照）。
三、本件公訴人認被告甲○○涉犯侵占罪嫌，無非係以告訴人丙○○所為指訴、證人
    乙○○所為修車證述，及被告甲○○所簽發之三十萬元本票，資為主要論據。惟
    訊據被告甲○○堅詞否認有公訴人所指侵占犯行，並辯稱：伊本係從事新舊汽車
    買賣業務，向伊購車之客戶常有車輛保養或發生碰撞而交伊修繕之情形，伊仍與
    告訴人丙○○合作，將部分車輛交由告訴人丙○○所經營之「全發汽車有限公司
    」修理，伊則逐車向客戶收取修理費用，告訴人丙○○再以月結方式，向伊請款
    ，是承攬契約分別存在於客戶與伊之間及伊與告訴人丙○○所經營之全發汽車有
    限公司之間，伊向客戶收取修理費用，乃係本於伊與客戶間之承攬契約而收取，
    本歸伊所有，伊自無侵占等語。經查：
    （一）證人乙○○所有車牌號碼ＮＭ–○七九八號自用小客車，於八十八年二月
          十三日左右發生車禍，證人乙○○乃通知案外人順益車行派遣拖車將車拖
          至台中市太平市順益車行待修，除由順益車行進行估價外，證人乙○○另
          通知被告甲○○前來估價，並因被告甲○○所估修理費用較順益車行為低
          ，證人乙○○乃將車輛交由被告甲○○修理，其後歷經三次進出廠修繕過
          程，證人乙○○分別開立面額各十萬元、十萬元及九萬五千元之支票交與
          被告甲○○收受等情，業據證人乙○○於本院審理中到院結證在卷（見本
          院八十九年六月十四日訊問筆錄），參諸被告甲○○取得修繕權利之過程
          及證人乙○○所另證述：其乃係將車交與被告甲○○修理，被告甲○○須
          對其負責，至被告甲○○將車轉由何家修理廠修理，其並不過問等語。足
          認證人乙○○與被告甲○○彼此間，確有成立承攬契約之合意。
    （二）次查，被告甲○○與告訴人丙○○所經營之全發汽車有限公司間，除證人
          乙○○所有車牌號碼ＮＭ–○七九八號自用小客車之修繕外，另有車牌號
          碼ＡＳ–四四三六號、Ｆ三–六六一五號、ＰＨ–三八六六號、ＮＡ–五
          五二二號等車輛之修繕，亦據被告甲○○提出全發汽車有限公司車輛委修
          單影本七紙為證，且為告訴人丙○○所不否認；再者，被告甲○○與告訴
          人丙○○所經營之全發汽車有限公司間，就各該修車款項，乃係由全發汽
          車有限公司按月向被告甲○○請款，亦有請款單影本四紙在卷可參；加以
          證人乙○○所另證述：其雖於車輛修理期間，有至修理廠（即全發汽車有
          限公司）看車，但純係為瞭解車輛修理情形及進度，並無與全發汽車有限
          公司間訂立修車契約之意（見本院八十九年六月十四日訊問筆錄）及三紙
          支票上復均無受款人為全發汽車有限公司之記載。是被告甲○○所辯修車
          承攬契約，乃係分別存在於其與證人乙○○間及其與告訴人丙○○所經營
          之全發汽車有限公司間一語，應可採信。則被告甲○○本於其與證人張瑞
          榮間之修車承攬契約，受領前揭三紙面額各為十萬元、十萬元及九萬五千
          元之支票，自屬持有自已之物，本得自由運用，其嗣後雖未依其與告訴人
          丙○○所經營之全發汽車有限公司間之修車承攬契約，按期交付修車款項
          予告訴人丙○○，然此應屬民事債務糾葛，難認被告有公訴人所指為自己
          不法所有之意圖，而擅自處分自己持有之他人所有物之犯行，核與侵占罪
          之構成要件尚屬有間，且被告甲○○於本院審理中，復與告訴人丙○○就
          上開修車款項，達成和解（有和解筆錄可參）。此外復查無其他積極證據
          足資證明被告有何其他犯行，不能證明被告犯罪，依法應諭知無罪之判決
          。
據上論斷，應依刑事訴訟法第三百零一條第一項判決如主文。
中      華      民      國    八十九    年      七      月    二十六    日
                                臺灣臺中地方法院刑事第七庭
                                    法  官  林  宗  成
右正本證明與原本無異。
如不服本判決，應於送達後十日內向本院提出上訴狀（須附繕本），上訴於台灣高等
法院台中分院。
                                    書記官
中      華      民      國    八十九    年     七       月    二十六    日


司法院資訊處製作；財團法人民間司法改革基金會備份。
